【裁判字號】    95,易,481
【裁判日期】    950626
【裁判案由】    
【裁判全文】
臺灣彰化地方法院刑事判決               95年度易字第481號
公  訴  人  臺灣彰化地方法院檢察署檢察官
被      告  甲○○
                      7號
上列被告因詐欺案件，經檢察官提起公訴（95年度偵字第2014號
），本院判決如下：
    主  文
甲○○意圖自己不法之所有，以詐術得財產上不法之利益，處拘
役參拾日，如易科罰金，以參佰元折算壹日。
    事  實
一、甲○○於民國（下同）91年2月8日，在台中縣太平市○○○
    街66號之萬家福大賣場內，拾獲乙○○所有、付款人為台中
    縣大里市農會東榮辦事處之支票號碼AC0000000號（面額新
    台幣【下同】2萬6,000元）、AC0000000號（面額2萬6,800
    元）支票計2張，竟意圖為自己不法之所有，將該2張支票侵
    占入己（甲○○所涉侵占遺失物罪部分，業已罹於時效完成
    ，為檢察官為不起訴處分），復意圖為自己不法之所有，明
    知乙○○遺失上開支票後，可能申報票據遺失而申請止付，
    竟隱瞞上開支票係其所拾得之事實，將上開拾得之AC000000
    0號支票交付予不知情之吳汝全，以清償積欠吳汝全之賭債
    ，吳汝全復持該支票向吳有騰借調同額現金。嗣因乙○○發
    現上開2張支票遺失，於91年2月22日，向台中縣大里市農會
    東榮辦事處辦理掛失止付，後經吳有騰之妻王秀鳳持AC0000
    000號支票向銀行提示，而遭退票。經台灣票據交換所台中
    市分所報警循線查獲，始悉上情。
二、案經臺中市警察局第三分局報請臺灣臺中地方法院檢察署，
    呈請臺灣高等法院臺中分院檢察署令轉臺灣彰化地方法院檢
    察署檢察官偵查起訴。
    理  由
一、訊據被告甲○○固坦承有將上開支票交給吳汝全作為清償賭
    債之用，惟矢口否認有上開詐欺之犯行，辯稱：上開支票是
    伊向乙○○借的等語。經查：
（一）上揭犯罪事實，業據證人乙○○於警詢、偵訊中證述綦詳
      ，並經證人王秀鳳、張炎生於警詢中，證人吳有騰（原名
      吳汝誠）於警詢、偵訊中，證人陳蒼明於偵訊中證述屬實
      ，且有掛失止付票據提示人資料查詢表1紙、退票理由單
      、遺失票據申請書及支票影本各2紙在卷可稽。
（二）被告甲○○於偵訊中先供稱：上開支票二紙，是伊在台中
      縣太平市伊朋友陳蒼明家中向乙○○借的，其中一張AC00
      00000票號支票伊在太平市拿給一名姓名不詳之男子償還
      賭債，另一張2萬元的支票已還給她等語，嗣後又於偵訊
      中改稱：上開支票二紙，均係伊向乙○○所借，二張支票
      一張償還賭債，另一張向伊堂哥姚杏復調借現金等語，而
      本院審理時又供稱：是乙○○開給伊的，乙○○是在她辦
      公室將支票交給伊，乙○○常常到陳蒼明家，伊當時住在
      陳蒼明家，所以都見過等語。被告對於取得上開支票二紙
      之地點及取得支票後之用途前後供詞均不相符，已有瑕疵
      可指。被告復自承稱：伊從大陸回臺灣後，去陳蒼明家借
      住，乙○○有時候會到陳蒼明家，伊才認識乙○○，與乙
      ○○並不是很熟，向乙○○借票並無提供任何擔保，未簽
      訂借據，亦未約定錢如何還利息如何還等語，衡諸常情，
      被告與乙○○並不熟識，且被告當時僅於友人家借住，隨
      時可能搬遷，被告向其商借支票二紙，借款人為確保其債
      權，當書立書面證明或提供任何擔保，然被告卻供稱其等
      並未有任何借款證明、或提供任何擔保，甚或並未約定錢
      如何還、利息如何計算等事項，顯與常情不符。
（三）且證人乙○○於偵訊中證稱：伊不認識被告，從沒見過他
      ，但伊以前隔壁確實住一位陳蒼明，伊二張支票確實是遺
      失的，沒有借人等語，而證人陳蒼明復於偵訊中證稱：「
      （乙○○與甲○○是否認識？）乙○○以前住我隔壁，但
      我不清楚他們是否認識，他們作不同工作應該不認識。」
      、「（他們二人有無在你家打麻將？）沒有，我也沒有介
      紹他們認識。」、「（甲○○陳述在你家向乙○○借支票
      ？）沒有，我不知道有此事。」，益見被告上開所辯不可
      採信。
（四）縱上，被告既拾得AC0000000號之支票，明知遺失票據極
      可能為票據原持有人掛失止付，竟意圖為自己不法之所有
      ，隱瞞其拾得之事實，仍持上開支票清償賭債，使其原有
      之賭債消滅（賭債為自然債務，雖無請求權，然仍有受領
      權），自屬受有財產上之不法利益，本件事證明確，被告
      上開犯行堪以認定。
二、核被告甲○○所為，係犯刑法第339條第2項之詐欺得利罪。
    被告持拾得之票據清償其積欠之賭債，為取得財產上之不法
    利益，如前所述，公訴意旨漏未斟酌此點，而認被告係犯刑
    法第339條第1項之詐欺取財罪，尚有未洽，惟其基本事實同
    一，本院應予審理，並變更起訴法條為刑法第339條第2項之
    詐欺得利罪。爰審酌被告並無前科，素行尚佳，而其所取得
    之票據金額僅28,600元，金額非鉅，暨其犯罪動機、目的、
    手段及其犯罪所生危害等一切情狀，量處如主文所示之刑，
    並諭知易科罰金之折算標準。
三、爰不另為公訴不受理之部分：
（一）按告訴乃論或請求乃論之罪，未經告訴、請求或其告訴、
      請求經撤回或已逾告訴期間者，應諭知不受理之判決，刑
      事訴訟法第303條第3款定有明文。
（二）公訴意旨另以：被告於91年2月中旬某日，在姚杏復位於
      臺中市○○路之住處，向姚杏復誆稱：上開AC0000000號
      支票來源合法，係朋友欠伊錢而開給伊的等語，而持該支
      票向姚杏復借調同額現金，使姚杏復陷於錯誤，而交付現
      金26,000元予被告，而認被告涉有刑法第339條第1項之詐
      欺取財罪。然查被告與姚杏復為堂兄弟關係（被告之父為
      姚永忻，姚杏復之父姚永銜，姚永忻、姚永銜為兄弟，其
      二人父母同為姚份、姚黃菊花），係四親等之旁系血親，
      有卷附之戶籍謄本及戶口名簿影本各1份在卷可稽，而公
      訴人認被告所涉之刑法第339條第1項之詐欺取財罪，依同
      法第343條準用第324條第2項之規定，需告訴乃論，然姚
      杏復並未提出告訴（見95年1月11日姚杏復之偵訊筆錄）
      ，惟公訴人認此部分與前揭論罪科刑部分，有連續犯之裁
      判上一罪關係，揆諸前揭說明，爰不另為不受理之諭知。
據上論斷，應依刑事訴訟法第299條第1項前段、第300條，刑法
第339條第2項、第41條第1項前段，罰金罰鍰提高標準條例第1條
前段、第2條，判決如主文。
中    華    民    國    95    年    6     月    26    日
              刑事第二庭  審判長法  官  石馨文
                                法  官  李水源
                                法  官  黃齡玉
以上正本證明與原本無異。
如不服本判決，應於判決送達後10日內，向本院提出上訴狀（ 須
附繕本 ）。
告訴人或被害人對於判決如有不服具備理由請求檢察官上訴者，
其上訴期間之計算係以檢察官收受判決正本之日期為準。
中    華    民    國    95    年    6     月    27    日
                                書記官  施嘉玫
中華民國刑法第339條第2項
(普通詐欺罪)
意圖為自己或第三人不法之所有，以詐術使人將本人或第三人之
物交付者，處5年以下有期徒刑、拘役或科或併科1千元以下罰金
。
以前項方法得財產上不法之利益或使第三人得之者，亦同。
前二項之未遂犯罰之。


司法院資訊處製作；財團法人民間司法改革基金會備份。
